【裁判字號】    99,監宣,122
【裁判日期】    990727
【裁判案由】    監護宣告
【裁判全文】
臺灣臺南地方法院民事裁定             99年度監宣字第122號
聲  請  人  丙○○
上列聲請人聲請監護宣告事件，本院裁定如下：
    主      文
宣告甲○○○（女，民國○○年○○月○○日生，身分證統一編號：Ｚ0
00000000號，住臺南市○區○○路2段576巷23號）為受監護宣告
之人。
選定聲請人丙○○（身分證統一編號：Ｚ000000000號，住臺南市
○區○○路2段576巷23號）為受監護宣告人甲○○○之監護人。
指定乙○○（身分證統一編號：Ｚ000000000號，住臺南市○區○
○路2段576巷23號）為會同開具財產清冊之人。
聲請費用由受監護宣告之人甲○○○負擔。
    理      由
一、本件聲請意旨略以：聲請人之母親甲○○○因中風、高血壓
    、糖尿病等，致不能為意思表示或受意思表示，或不能辨識
    其意思表示之效果，爰聲請對甲○○○為監護宣告；又甲○
    ○○與前婚姻所生之子女均無聯絡，其中風前係與配偶葛松
    華、聲請人及葛松華之子乙○○同住，爰請求選任聲請人為
    甲○○○之監護人，及指定乙○○為會同開具財產清冊之人
    等語。
二、按對於因精神障礙或其他心智缺陷，致不能為意思表示或受
    意思表示，或不能辨識其意思表示之效果者，法院得因本人
    、配偶、四親等內之親屬、最近一年有同居事實之其他親屬
    、檢察官、主管機關或社會福利機構之聲請，為監護之宣告
    ，民法第14條第1項定有明文。次按受監護宣告之人應置監
    護人。法院為監護之宣告時，應依職權就配偶、四親等內之
    親屬、最近一年有同居事實之其他親屬、主管機關、社會福
    利機構或其他適當之人選定一人或數人為監護人，並同時指
    定會同開具財產清冊之人。又法院選定監護人時，應依受監
    護宣告之人之最佳利益，優先考量受監護宣告之人之意見，
    審酌一切情狀，並注意下列事項：(一)受監護宣告之人之身心
    狀態與生活及財產狀況。(二)受監護宣告之人與其配偶、子女
    或其他共同生活之人間之情感狀況。(三)監護人之職業、經歷
    、意見及其與受監護宣告之人之利害關係。(四)法人為監護人
    時，其事業之種類與內容，法人及其代表人與受監護宣告之
    人之利害關係，民法第1110條、第1111條第1項、第1111條
    之1亦定有明文。
三、經查：
  （一）聲請人主張其係甲○○○之女兒之事實，有聲請人所提
        戶籍謄本在卷可稽，則揆諸上開規定，其為本件監護宣
        告之聲請人資格，於法尚無不合。
  （二）又聲請人主張甲○○○罹患陳舊性腦中風、糖尿病、高
        血壓等疾病，為重度肢障一節，亦據其提出國立成功大
        學醫學院附設醫院診斷證明書、中華民國身心障礙手冊
        影本為證，而經鑑定人財團法人臺灣省私立臺南仁愛之
        家附設精神療養院施仁雄醫師鑑定結果，復認：「一般
        醫學檢查：個案（即甲○○○）意識呈呆僵狀態，對問
        話無法回答，必須靠他人協助下可進食，靠胃鼻管幫忙
        進食，四肢變形無力，無法自我行動，大小便及個人衛
        生須他人完全協助。精神檢查方面：個案的注意力、判
        斷能力、對人、時、地的定向感、記憶能力、計算能力
        及抽象思考能力均有明顯缺失。綜合以上之情形，這是
        一個腦病變後遺症的個案，個案現在意識仍不清，個案
        自我照顧能力呈明顯不足，其因精神障礙或其他心智缺
        陷致不能為意思表示或受意思表示，亦不能辨識其意思
        表示之效果」，有本院訊問筆錄、精神鑑定報告書附卷
        可佐，是聲請人聲請對甲○○○為監護宣告，為有理由
        ，應予准許。
  （三）再查，聲請人主張受監護宣告人甲○○○與前配偶共育
        有二子，與聲請人之父親葛松華則只育有聲請人1名子
        女，乙○○、葛振宇、葛雅芳係聲請人之父親與前配偶
        所生之子女，葛松華已於99年6月4日死亡等情，業據其
        提出親屬系統表、戶籍謄本、戶口名簿影本為證，而受
        監護宣告人甲○○○中風前係與配偶葛松華及聲請人同
        住，甲○○○未曾提及其與前配偶所生之子女，彼此亦
        未聯繫，且甲○○○進養護中心後，相關之費用均係由
        其配偶葛松華及聲請人負擔一節，亦經證人乙○○到庭
        證述屬實，堪予認定。本院參酌聲請人為受監護宣告人
        甲○○○之女兒，之前與甲○○○長期共同生活，其並
        願意擔任甲○○○之監護人，是認由聲請人擔任甲○○
        ○之監護人，符合甲○○○之最佳利益，爰選定聲請人
        為甲○○○之監護人；又乙○○雖非受監護宣告人甲○
        ○○之子，惟其前曾與受監護宣告人甲○○○共同生活
        ，外出工作後亦會打電話問候甲○○○，衡情應會本於
        受監護宣告人甲○○○之最佳利益，與監護人共同開具
        財產清冊，乙○○亦已表示願擔任會同開具財產清冊之
        人，爰指定乙○○為會同開具財產清冊之人。
四、依民事訴訟法第608條第1項，裁定如主文。
中    華    民    國    99    年    7     月    27    日
                      家事法庭法  官  林育幟
以上正本係照原本作成。
如不服本裁定關於選定監護人及指定會同開具財產清冊之人等部
分，應於送達後十日內向本院提出抗告狀，並繳納抗告費新臺幣
1,000元；其餘關於宣告監護之部分，不得抗告。
中    華    民    國    99    年    7     月    27    日
                              書記官  陳世明

司法院資訊處製作；財團法人民間司法改革基金會備份。
